臺灣高等法院臺南分院刑事判決　　　　100年度上訴字第246號
上　訴　人
即　被　告　陳志賢
上列上訴人因恐嚇取財等案件，不服臺灣臺南地方法院98年度訴
字第379、541號中華民國99年10月26日第一審判決（起訴案號：
臺灣臺南地方法院檢察署98年度偵字第1583號，移送併辦案號：
臺灣臺南地方法院檢察署98年度少連偵字第37號），提起上訴，
本院判決如下：
    主  文
上訴駁回。
    事  實
一、陳志賢前因竊盜、搶奪等罪，經臺灣臺南地方法院以94年度
    訴字第862號判決判處應執行有期徒刑2年6月確定，於民國
    96年3月20日縮短刑期假釋出監，於96年10月23日假釋期滿
    ，未經撤銷假釋而視為執行完畢。詎陳志賢不知悔悟，竟與
    同為成年人之陳信宏（業經原審判決應執行有期徒刑1年4月
    ）、黃健瑋（綽號小瑋、細漢瑋，業經國防部高等軍事法院
    高雄分院98年上訴字第46號判決應執行有期徒刑2年4月確定
    ）、邱柏魁、邱俊傑、莊喬翔、李宏裕、徐葳翔、鄭惟澤（
    以上六人業經臺灣臺南地方法院檢察署檢察官以98年度偵字
    第1583、2313、5580號、98年度少連偵字第37號為緩起訴處
    分確定）、少年李○章（83年4月22日生，餘年籍詳卷）、
    顏○宏（80年10月22日生，餘年籍詳卷）、葉○偉（80年6
    月28日生，餘年籍詳卷）、鄭○鴻（80年11月6日生，餘年
    籍詳卷）（以上少年四人業經臺灣臺南地方法院少年法庭裁
    定付保護管束確定）及其餘姓名、年籍不詳之人等50餘人，
    共同意圖為自己不法之所有，基於恐嚇取財之犯意聯絡，於
    97年7月27日晚間9時50分許，分乘機車30餘臺、汽車10餘臺
    ，共同至臺南市永康區○○○路245號「大都會網咖」店外
    ，為向該店勒索「保護費」，即先由邱柏魁率同4、5人向該
    店組長蔡育霖詢問店長在不在，蔡育霖因見人多勢眾心生畏
    懼即指向店長所在之辦公室，此時逗留在門外之上開50餘人
    陸續進入店內佔滿一樓營業場所全部空間，店內員工蔡育霖
    、楊卉先等人均過於驚嚇不敢擅動，陳志賢、陳信宏、黃健
    瑋、邱柏魁、李○章、鄭○鴻等10餘人再圍繞在店長室前，
    由陳信宏出口向店長游志鴻稱「你老闆如何處理」？再由黃
    健瑋向游志鴻稱「你老闆何時可以給我消息」？游志鴻亦因
    人多勢眾而心生畏懼，一時無法回應，黃健瑋因而再度詢問
    「你老闆何時給我消息」？游志鴻始答稱老闆假日關機、星
    期一才能聯絡等語，陳信宏於是要求游志鴻提供紙筆，在紙
    上記下「0000000000小瑋」字樣後，交由游志鴻並稱「小瑋
    即細漢瑋」，黃健瑋接著再告知游志鴻「星期一叫你老闆跟
    我聯絡」，一行人方始離開店內。惟嗣後游志鴻等店員並未
    給付任何財物，陳志賢、陳信宏等人始未遂行勒索保護費之
    結果得逞。
二、陳志賢、陳信宏、黃健瑋、曾子吉（綽號兔仔，業經臺灣臺
    南地方法院檢察署檢察官以98年度偵字第1583、2313、5580
    號、98年度少連偵字第37號為緩起訴處分確定）、徐葳翔、
    莊喬翔、鄭惟澤、李○章、鄭○鴻、綽號「阿呆」等不詳姓
    名、年籍人士共10餘人離開大都會網咖後，另行起意，共同
    意圖為自己不法之所有，基於恐嚇取財之犯意聯絡，於97年
    7月27日晚間10時23分許，共同至臺南市永康區○○○路317
    巷18號「麥閣亂KTV」店內，要求老闆A1進入包廂後，由黃
    健瑋向A1宣稱「現在少年不好過（台語）」等語，因A1回稱
    「老闆不是只有我一人」，黃健瑋便寫下「阿呆0000000000
    」字樣之便條紙一張交給A1，要求A1再與其等聯絡，隨即離
    開。A1及其他合夥人唯恐不應其等要求而遭致砸店、被打之
    下場，因而心生畏懼，只得準備裝有新臺幣（下同）1萬6千
    元現金之紅包袋1個。迨至4日後之97年7月31日凌晨0時30分
    許，由「阿呆」等3、4人出面再度至店內時，該店櫃臺小姐
    便將該紅包袋交予「阿呆」等人，「阿呆」等人得逞後離去
    。
三、案經臺灣臺南地方法院檢察署檢察官指揮內政部警政署刑事
    警察局、臺南市警察局、臺南市警察局永康分局、臺南憲兵
    隊、法務部調查局臺南市調查站偵查後起訴暨移送併辦。
    理  由
一、按被告以外之人於審判外之陳述，雖不符刑事訴訟法第159
    條之1至第159條之4之規定，而經當事人於審判程序同意作
    為證據，法院審酌該言詞陳述或書面陳述作成時之情況，認
    為適當者，亦得為證據；又當事人、代理人或辯護人於法院
    調查證據時，知有第159條第1項不得為證據之情形，而未於
    言詞辯論終結前聲明異議者，視為有前項之同意，刑事訴訟
    法第159條之5定有明文。查本案所引用具有傳聞性質之證據
    ，本院於準備程序提示予檢察官及被告，均表示對於證據能
    力無意見，同意列為證據（見本院100年度上訴字第246號卷
    〈下稱本院卷〉第77至82頁），又被告於本院審判期日經合
    法傳喚無正當理由未到庭，且當事人迄未於言詞辯論終結前
    聲明異議，本院審酌上開證據製作時之情況，並無違法不當
    之情事，認為以之作為證據應屬適當，且採納為證據，尚無
    礙被告於程序上之彈劾詰問權利，而認上開證據合於刑事訴
    訟法第159條之5等規定，具有證據能力，合先敘明。
二、上揭犯罪事實，業據被告陳志賢坦承不諱（見本院卷第76頁
    背面），並有下列積極證據足資佐證：
  (一)證人即同案共犯陳信宏、邱柏魁、莊喬翔、徐葳翔、鄭惟澤
    、曾子吉、黃健瑋、邱俊傑、李宏裕、少年李○章、顏○宏
    、鄭○鴻於警詢、偵查、原審或另案軍事審判中之供證大致
    相符（陳信宏部分：見98偵字1583卷(一)第589至595頁、第62
    5至630頁、偵字第09866007430調查卷第10至14頁、原審98
    訴字379卷(二)第121至129頁、98訴字379卷(六)第90至117頁、
    98訴字379卷軍審影卷第72至79頁；邱柏魁部分：見97他331
    7號警(一)卷第170至190頁、98偵字1583號卷(二)第160至162頁
    ；莊喬翔部分：見97他3317號警(一)卷第705至709頁、98偵字
    1583號卷(一)第236至239頁、第240至244頁、第250至259頁；
    徐葳翔部分：見98偵字1583號卷(一)第111至112頁、第113至
    117頁、第143至146頁、偵字第09866007430調查卷第36至40
    頁；鄭惟澤部分：見97他3317號警(一)卷第736至741頁、98偵
    字1583卷(二)第166至169頁、偵字第09866007430調查卷第1至
    9頁、原審98訴字379卷軍審影卷第60至61頁；曾子吉部分：
    見98偵字1583號卷(二)第163至164頁；黃健瑋部分：見98他24
    1偵卷第241至243頁、第243至248頁、偵字第09866007430調
    查卷第29至35頁、98偵字2313號卷第10至13頁、原審98訴字
    379卷軍審影卷第20、22頁；邱俊傑部分：見97他3317號警
    (一)卷第699至703頁、98偵字1583號卷(一)第302至308頁、第30
    8至310頁、第320至326頁；李宏裕部分：見97他3317號警(一)
    卷第731至735頁、98偵字1583號卷(一)第152至154頁、第155
    至160頁、第173至175頁、98偵字1583號卷(二)第204頁；李○
    章部分：見98偵字1583號卷(二)第116至118頁；顏○宏部分：
    見98偵字1583號卷(二)第119至121頁；鄭○鴻部分：見97他33
    17號警(一)卷第627至643頁、98偵字1583號卷(二)第164至166頁
    、原審98訴字379卷軍審影卷第62至63頁）。
  (二)犯罪事實一之證人游志鴻於偵查中具結證稱：「（97年7 月
    27日晚上）我在辦公室在一樓，當時我一出門口就看到4、5
    人，其中1人穿白衣服高高瘦瘦的男子開口問我是否為老板
    ，我說不是，他們後來有很多人陸續湧上來，我辦公室離大
    廳還有一段距離，他們就由大廳進到我辦公室來，我看到很
    多人，應該超過10人以上。該白衣男子問我你們的店是否新
    開幕，我就說是，他們問是否為免費或是還要低消，對方接
    著要求我打電話給老板，看老板的意思如何，我當時沒有立
    刻回給對方那一群人，對方那一群人還是一直看著我，我接
    著說因為今日是假日，老板的手機沒開，同一個人開口叫我
    拿一隻筆及紙，寫上『0000000000小瑋』我有將紙條影本交
    給警方。該白衣男子傳完紙條之後，另外一名理平頭的男子
    說什麼時候可以給我消息，之後他又說星期一叫你老板跟我
    連絡。感覺是要收取保護費，準備當我們店內的圍事，所以
    陣容才會如何浩大。我們怕對方會使出暴力，會讓客人及員
    工會受傷。」等語（見97他3317偵卷第30至31頁），證人蔡
    育霖於警詢時證述：「剛開始只有4-5名青少年跟我們店長
    （游志鴻）談，之後他們又叫了約20至25名青少年進入店內
    將我們店長圍住。我感覺很奇怪為什麼有這麼多青少年圍住
    我們店長說話。有一點害怕。害怕店長及我們店內員工發生
    什麼意外。」等語（見97他3317號警(一)卷第619至620頁），
    證人楊卉先於警詢時證述：「當天（97年7月27日晚上）先
    進來4-5名青少年至我任職之大都會網路咖啡美食館進進出
    出，後來該4-5名青年就到我們店長辦公室前找我們店長，
    之後我就看見我們店長辦公室那裡出來一群人約20-30人走
    出我們店外。」等語（見97他3317號警(一)卷第265頁）。
  (三)犯罪事實二之被害人A1（麥閣亂KTV老闆）於偵查中具結證
    稱：「這4、5人進入包廂，然後他們就叫我進去，其中1人
    開口跟我說：『老板現在少年仔都難過。（台語）』我就回
    答說：『老板不是只有我一人。』所以開口的人就抄了一張
    字條，上面寫『阿呆0000000000』這支電話，就拿給我叫我
    跟他連絡，我進入包廂時不確定外面有人，但我出來之後外
    面有30幾人，都是青少年。…但他們第二次來之前我們已經
    準備好1萬6放在櫃台了。…我們櫃台的小姐就將1萬6交給對
    方。（你們店內為何要支付1萬6給對方？）因為在開店比較
    不想要惹麻煩。（為何你開店如果不給錢，會怕他們惹什麼
    麻煩？）我們怕他們會來砸店、打人，我們多少會這麼想。
    」等語（見97他3317偵卷第26至32頁），證人A2（麥閣亂KT
    V現場目擊證人）於偵查中具結證述：「（97年7月27日第一
    次到店內少年有幾個？）店內有3、4人，外面有2、30個人
    。（97年7月31日當時來店內有幾人？）4、5人，外面有多
    少我不知道。（這群少年2次入店內，你們為何要給他錢？
    ）他們的作法好像如果不給他們錢，他們會對我們不利，來
    找我們麻煩。」等語（見97他3317偵卷第28至30頁）。
  (四)復有證人游志鴻所提供其上載有「0000000000小瑋」之紙條
    1張、大都會網咖之現場監視錄影光碟暨翻拍畫面、麥閣亂
    KTV之現場監視錄影光碟暨翻拍畫面、麥閣亂KTV現場照片在
    卷可資佐證（見97他3317號警(一)卷第616、120至124、230至
    235、480、644至645、691至692、698、704、125至126、17
    9至180、236至237、324、323頁）。
  (五)綜上所述，被告之自白與事實相符，應可採信。從而，本案
    事證明確，被告恐嚇取財未遂、恐嚇取財既遂之2次犯行，
    洵堪認定。
三、核被告所為，係犯刑法第346條第3項、第1項之恐嚇取財未
    遂罪（犯罪事實一部分）、同法第346條第1項之恐嚇取財既
    遂罪（犯罪事實二部分）。被告就犯罪事實一所示犯行，已
    著手於犯罪行為之實行而不遂，為未遂犯，爰依刑法第25條
    第2項之規定減輕其刑。被告就上開恐嚇取財未遂犯行，與
    同案共犯陳信宏、黃健瑋、邱柏魁、邱俊傑、莊喬翔、李宏
    裕、徐葳翔、鄭惟澤、同案少年李○章、顏○宏、葉○偉、
    鄭○鴻及其餘到場參與之姓名、年籍不詳之50餘人有犯意聯
    絡及行為分擔；就上開恐嚇取財既遂犯行，與同案共犯陳信
    宏、黃健瑋、曾子吉、徐葳翔、莊喬翔、鄭惟澤、同案少年
    李○章、鄭○鴻及綽號「阿呆」等不詳名籍人士共10餘人亦
    有犯意聯絡及行為分擔，為共同正犯。被告就上開恐嚇取財
    既遂、恐嚇取財未遂犯行，係與未滿18歲之少年李○章、顏
    ○宏、葉○偉、鄭○鴻（犯罪事實一部分）、少年李○章、
    鄭○鴻（犯罪事實二部分）共同實施犯罪，應各依兒童及少
    年福利法第70條第1項之規定加重其刑。又被告有如犯罪事
    實一所示前案有期徒刑執行完畢之紀錄，有臺灣高等法院被
    告前案紀錄表在卷可按，其於前開有期徒刑之執行完畢後5
    年內，故意再犯本案有期徒刑以上之各罪，均為累犯，各應
    依刑法第47條第1項之規定加重其刑，並應依刑法第70條、
    第71條之規定，遞加後減。被告所為上開恐嚇取財未遂、恐
    嚇取財既遂犯行，犯意各別，時間有異，應予分論併罰。檢
    察官移送併辦部分（即臺灣臺南地方法院檢察署98年度少連
    偵字第37號），與前揭論罪科刑部分屬事實上同一案件，為
    本件審理範圍，併予敘明。
四、原審以被告所犯罪證明確，因予適用兒童及少年福利法第70
    條第1項，刑法第28條、第346條第1項、第3項、第25條第2
    項、第47條第1項、第51條第5款，刑法施行法第1條之1等規
    定，並審酌被告前曾因案受刑之執行，素行尚非良好，竟貪
    圖一己私利，夥同同案成年、少年共犯前往商家強索保護費
    ，所為已致被害人心生畏懼，並嚴重危害社會治安，惡性非
    輕，然被告犯後坦承犯行，態度尚稱良好，兼衡其參與上開
    恐嚇取財既遂、未遂犯行之程度、智識程度、生活狀況等一
    切情狀，就被告所為前後二次恐嚇取財未遂、恐嚇取財既遂
    犯行，各量處有期徒刑8月、10月，並定應執行有期徒刑1年
    4月，並無違誤。
五、被告上訴意旨雖以原審量刑過重，被告本件犯罪情節甚輕，
    應依刑法第59條規定酌量減輕其刑云云為由，指摘原判決不
    當；惟查：(一)按量刑之輕重，係屬事實審法院得依職權自由
    裁量之事項，苟以被告之責任為基礎，並已斟酌刑法第57條
    各款所列情狀而為刑之量定，復未逾越法定刑度，不容任意
    指為違法。原判決業於理由欄中詳載其量刑之依據，並審酌
    刑法第57條各款規定之上開量刑情狀，暨斟酌恐嚇取財罪之
    法定刑為「6月以上5年以下有期徒刑，得併科1千元以下罰
    金」，而就被告所犯恐嚇取財未遂、恐嚇取財既遂犯行，分
    別量處上開所示之有期徒刑，並定應執行有期徒刑1年4月，
    核屬妥適，並無量刑過重而違反比例原則之情事。(二)又按刑
    法第59條規定得酌量減輕其刑者，必須犯罪另有特殊之原因
    與環境等情，而在客觀上足以引起一般同情，認為即予宣告
    法定最低度刑期猶嫌過重者，始有其適用。至於被告犯行、
    情節輕微或被告犯罪之動機、手段、犯罪後之態度等各種情
    狀，僅可為法定刑內從輕科刑之標準，不得據為酌量減輕之
    理由。本案被告所犯恐嚇取財未遂、恐嚇取財既遂犯行，並
    無任何事證足認被告有何特殊之原因與環境，在客觀上足以
    引起一般同情，即使宣告法定最低度刑期猶嫌過重之事由，
    自無適用刑法第59條規定酌量減輕其刑之餘地。被告前揭上
    訴意旨，顯非可採。本院經核原判決認事用法並無不合，量
    刑亦稱妥適。從而，被告上訴意旨，為無理由，應予駁回。
六、被告於本院審判期日經合法傳喚無正當理由未到庭，有送達
    證書1紙在卷足參，又查無被告之在監在押資料，爰不待其
    陳述逕行判決。
據上論結，應依刑事訴訟法第368條、第371條，判決如主文。
本案經檢察官邱克斌到庭執行職務。
中    華    民    國   100    年    6     月    21    日
                  刑事第三庭    審判長法  官  陳義仲
                                      法  官  楊清安
                                      法  官  張季芬
以上正本證明與原本無異。
不得上訴。
                                      書記官  廖文靜
中    華    民    國   100    年    6     月    21    日
附錄本判決論罪科刑法條：
中華民國刑法第346條第1項、第3項
意圖為自己或第三人不法之所有，以恐嚇使人將本人或第三人之
物交付者，處 6月以上5年以下有期徒刑，得併科1千元以下罰金
。
前二項之未遂犯罰之。